【裁判字號】    97,交簡上,80
【裁判日期】    970611
【裁判案由】    過失傷害等
【裁判全文】
臺灣桃園地方法院刑事判決            97年度交簡上字第80號
上  訴  人  臺灣桃園地方法院檢察署檢察官
被      告  甲○○
上列上訴人因被告過失傷害等案件，不服本院簡易庭於民國96年
12月31日所為之96年度桃交簡字第5008號刑事簡易判決（原檢察
官聲請簡易判決處刑案號：96年度偵字第17146 號），提起上訴
，本院管轄第二審合議庭判決如下：
    主  文
原判決關於過失傷害及定執行刑部分撤銷。
甲○○因過失傷害人，處有期徒刑肆月，如易科罰金，以新臺幣
壹仟元折算壹日。
其他上訴駁回。
第二項撤銷改判部分與駁回上訴部分所處之刑，應執行有期徒刑
伍月，如易科罰金，以新臺幣壹仟元折算壹日。緩刑參年，緩刑
期間付保護管束。
    事  實
一、甲○○明知飲用酒類至無法安全駕駛之程度後，即不得駕駛
    動力交通工具行駛於道路上，而於民國96年6 月1 日晚間8
    時20分許，在臺北縣林口鄉○○路工作處所與友人飲酒後，
    已達不能安全駕駛動力交通工具之程度，竟仍貿然駕駛車牌
    號碼6202-KR 號自用小客車（下稱上開自用小客車）離開上
    處沿桃園縣龜山鄉○○路往龜山鄉方向行駛。嗣於當日晚上
    9 時10分許，途經桃園縣龜山鄉○○路417 號前，其本應注
    意車輛行駛時，駕駛人應注意車前狀況，隨時採取必要之安
    全措施、保持安全間距及汽車在無速限標誌或號誌路段，行
    車時速不得超過50公里，而依當時雖係夜晚，然有夜間照明
    、天氣晴、路面乾燥無缺陷、無障礙物及視距係屬良好，並
    無不能注意之情事，竟疏未保持適當之行車距離，且猶以超
    過每小時約80公里之車速疾行，又因酒後無法安全操控上開
    自小客車，且未及注意車前狀況，致向右閃避失當，遂自後
    連續撞擊沈俊良、黃富明所有停放於路旁之車牌號碼3A-308
    1 、EE-9210 號自用小客車（此部分無人受傷），再接續撞
    上前方由乙○○所騎乘之車牌號碼GWZ-046 號重型機車，致
    乙○○人、車倒地，並受有左肱股上端骨折、下巴及額頭撕
    裂傷、右側肱股骨折、右小腿及踝部挫傷等傷害；嗣經警據
    報至現場處理，而甲○○於肇事後，在有偵查犯罪職務之警
    員到場處理時，向據報前來尚不知何人犯罪之警員自首承認
    肇事，並接受裁判，且為警對甲○○施以呼氣中酒精濃度測
    試，測得濃度達每公升0.40毫克而查獲。
二、案經乙○○訴由桃園縣政府警察局龜山分局報告臺灣桃園地
    方法院檢察署檢察官偵查後聲請以簡易判決處刑。
    理  由
壹、證據能力方面：
    按被告以外之人於審判外之言詞或書面陳述，除法律有規定
    者外，不得作為證據；被告以外之人於審判外之陳述，雖不
    符前4 條之規定，而經當事人於審判程序同意作為證據，法
    院審酌該言詞陳述或書面陳述作成時之情況，認為適當者，
    亦得為證據；當事人、代理人或辯護人於法院調查證據時，
    知有第159 條第1 項不得為證據之情形，而未於言詞辯論終
    結前聲明異議者，視為有前項之同意。刑事訴訟法第159 條
    第1 項、第159 條之5 就此分別定有明文。經查，本案所引
    用之供述及非供述證據，經本院依法踐行調查證據程序，檢
    察官及被告均不爭執各該證據之證據能力，且迄本院言詞辯
    論終結前未就上開證據之證據能力聲明異議，又查無依法應
    排除其證據能力之情形，是後述所引用證據之證據能力均無
    疑義，依法自有證據能力，均得作為本案證據，先予敘明。
貳、實體方面：
一、上揭事實，業據被告甲○○於本院審理時坦承不諱，核與告
    訴人乙○○指訴情節相符，且經證人沈俊良、黃富明於警詢
    時證述明確在卷，復有中山醫療社團法人中山醫院、長庚紀
    念醫院出具之診斷證明書；道路交通事故現場圖、道路交通
    事故調查報告表（一）（二）、現場及車損照片；被告呼氣
    之酒精濃度測試列印單、觀察紀錄表、汽車駕駛人酒後生理
    協調平衡檢測紀錄卡、桃園縣政府警察局舉發違反道路交通
    管理事件通知單及臺灣省桃園縣區車輛行車事故鑑定委員會
    96年11月1 日桃縣行字第0965203055號函送鑑定意見書各 1
    件附卷可稽，是認被告上開任意性自白，核與事實相符，堪
    以採信。
二、按刑法第185 條之3 所規定服用酒類，不能安全駕駛動力交
    通工具而駕駛者，應負刑事責任，揆其立法目的在藉抽象危
    險犯之犯罪構成要件，以嚇阻酒後駕車者對道路交通安全之
    危害，本不以發生實害為必要，而所謂不能安全駕駛之認定
    ，並無一定之數值可供界定，而係由法院以一般社會通念之
    客觀標準，足生公共危險時即足。而依交通部運輸研究所90
    年9 月24日運安字第900005854 號函所載呼氣中酒精濃度每
    公升含量為0.25毫克，即相當於血液中酒精濃度（ＢＡＣ）
    百分之0.05，且依該函所附該所79年「駕駛人行為反應之研
    究─酒醉駕車對駕駛行為之分析研究」指出：（一）ＢＡＣ
    達百分之0.03至百分之0.05時，對駕駛能力之影響為：多數
    駕駛人心境逐漸變幻不定，視覺與反應靈敏性減弱，對速度
    及距離的判斷力差。對心理行為之影響為：觀察力逐漸欠缺
    ，心情漸趨輕鬆，自信心增加，多話，精神狀態處於陶醉感
    。（二）ＢＡＣ到達百分之0.05至百分之0.08時，對駕駛能
    力之影響為：反應遲鈍，駕駛能力受損，遲而不決或決而不
    行。對心理行為之影響為：情緒鬆弛，感情與行為趨向誇張
    ，肌肉不協調，精神處於興奮狀態。（三）ＢＡＣ到達百分
    之0.08至百分之0.15時，對駕駛能力之影響為：判斷力嚴重
    受到影響，體能與精神協調受損，駕駛之體能困難增加。對
    心理行為之影響為：產生情緒異常現象，步伐不平穩，言語
    不清，反應惡劣，記憶及判斷力受損，精神處於錯亂狀態。
    （四）超過百分之0.15時，對駕駛能力之影響為：視線搖晃
    ，駕駛已進入恍惚狀態，判斷及理解遭到扭曲，駕駛不穩定
    。對心理行為之影響為：意識不明，嘔吐，站、走及講話困
    難，責任感喪失，精神處於麻痺狀態。（五）超過百分之0.
    5 時，對駕駛人能力之影響為：無法開車。對心理行為之影
    響為：爛醉如泥，失去知覺可能致死，精神處於昏睡狀態。
    本件被告所測得之呼氣所含酒精成分為每公升為0.40毫克，
    相當於血液中酒精濃度（ＢＡＣ）百分之0.08，依上開說明
    ，其判斷力嚴重受到影響，體能與精神協調受損，駕駛之體
    能困難增加，且產生情緒異常現象，步伐不平穩，言語不清
    ，反應惡劣，記憶及判斷力受損，精神處於錯亂狀態。佐以
    被告夜間駕車，未依規定使用燈光，駕駛行為明顯異常；車
    輛行徑偏離常軌，時而加速，時而突停，顯無法正常操控，
    且被告經酒後生理協調平衡檢測，其中「用筆在兩個同心圓
    之間的零點五公分環狀帶內畫另一個圓」之檢測內容，其結
    果不合格，而認定為不能安全駕駛，有警員所製作之上開觀
    察紀錄表及汽車駕駛人酒後生理協調平衡檢測紀錄卡在卷可
    稽（附於偵查卷第18至19頁），益徵被告當時確已達於不能
    安全駕駛動力交通工具程度，而仍駕車。
三、再按「汽車在同一車道行駛時，除擬超越前車外，後車與前
    車之間應保持隨時可以煞停之距離。」、「汽車行駛時，駕
    駛人應注意車前狀況及兩車併行之間隔，並隨時採取必要之
    安全措施。」、「行車速度，依速限標誌或標線之規定，無
    速限標誌或標線者，應依下列規定：一、行車時速不得超過
    五十公里。但在未劃設車道線、行車分向線或分向限制線之
    道路，或設有快慢車道分隔線之慢車道，時速不得超過四十
    公里。二、…。」、「汽車駕駛人飲用酒類或其他類似物後
    其吐氣所含酒精濃度超過每公升零點二五毫克或血液中酒精
    濃度超過百分之零點零五以上者，不得駕車」，道路交通安
    全規則第94條第1 項、第3 項、第93條第1 項第1 款、第11
    4 條第2 款分別定有明文。被告甲○○考領駕駛執照應對前
    開規定知之甚詳，其駕駛汽車自應遵守上開規定，並應負有
    前開注意義務，而參之附卷道路交通事故調查報告表所載，
    案發當時天候晴，夜間有照明，速限50公里，柏油路面，路
    面乾燥，無缺陷，無障礙物，視距良好等情狀，足認被告對
    於車前各人、車之動態當能確切掌握等情況，並無不能注意
    之情事，然被告竟因酒精催化所引起之生理反應，而影響其
    無法正常辨識車前狀況及操控汽車機械，達不能安全駕駛動
    力交通工具之程度之情形下，仍駕駛上開自用小客車，因疏
    未注意車前狀況、保持安全間距，復超速行駛，致告訴人乙
    ○○受有上開傷害，其有過失甚明。
四、而本件事故之發生，既因被告上開過失行為所致，已如前述
    ，則被告之過失行為與告訴人乙○○所受之上開傷害結果間
    自具有相當因果關係，是被告過失傷害及不能安全駕駛動力
    交通工具而駕駛之犯行，均堪認定，應予依法論科。
五、查被告行為後，刑法第185 條之3 之規定業經修正，於97年
    1 月2 日公布，同年月4 日生效施行。修正前刑法第185 條
    之3 規定：「服用毒品、麻醉藥品、酒類或其他相類之物，
    不能安全駕駛動力交通工具而駕駛者，處1 年以下有期徒刑
    、拘役或3 萬元以下罰金。」；修正後刑法第185 條之3 規
    定：「服用毒品、麻醉藥品、酒類或其他相類之物，不能安
    全駕駛動力交通工具而駕駛者，處1 年以下有期徒刑、拘役
    或科或併科15萬元以下罰金。」，即刑法第185 條之3 之罰
    金刑由修正前之科新臺幣9 萬元以下罰金，修正後為科或併
    科新臺幣15萬元以下罰金。本件被告行為後法律有變更，比
    較行為時法與裁判時法之結果，以行為時法有利於被告，依
    刑法第2 條第1 項前段之規定，應適用行為時之修正前刑法
    第185 條之3 之規定處罰。
六、核被告甲○○所為，係犯修正前刑法第185 條之3 之服用酒
    類，不能安全駕駛動力交通工具而駕駛罪及刑法第284 條第
    1 項前段之過失傷害罪。被告所犯上開2 罪，一為故意犯，
    一為過失犯，且罪名不同，行為相異，應分論併罰之。被告
    酒醉駕車，因而致人受傷，依法應負刑事責任，依道路交通
    管理處罰條例第86條第1 項規定，就其所犯過失傷害罪部分
    加重其刑。又被告於車禍發生後，就其過失傷害犯行未為有
    追訴權限機關公務員發覺前，即對到場處理車禍事故之警員
    表示其為肇事小客車駕駛人，自首而受裁判之事實，業據證
    人即到場處理員警陳建良於本院審理時結證述明確，復有桃
    園縣政府警察局道路交通事故肇事人自首情形紀錄表1 份在
    卷可稽（附於偵查卷第22頁），依刑法第62條前段規定，就
    其所犯過失傷害罪部分減輕其刑，並依法予先加後減。
七、原審就公共危險部分，以被告罪證明確，適用修正前刑法第
    185 條之3 、刑法第41條第1 項前段，刑法施行法第1 條之
    1 第1 項、第2 項但書，量處被告有期徒刑2 月，並諭知易
    科罰金之折算標準，其認事、用法及量刑，洵無不當。另按
    法官於有罪判決如何量處罪刑，甚或是否宣告緩刑，均為實
    體法賦予審理法官裁量之刑罰權事項，法官行使此項裁量權
    ，自得依據個案情節，參酌刑法第57條所定各款犯罪情狀之
    規定，於法定刑度內量處被告罪刑；除有逾越該罪法定刑或
    法定要件，或未能符合法規範體系及目的，或未遵守一般經
    驗及論理法則，或顯然逾越裁量，或濫用裁量等違法情事之
    外，自不得任意指摘其量刑違法，最高法院80年臺非字第47
    3 號、75年臺上字第7033號、72年臺上字第6696號、72年臺
    上字第3647號等判例可資參照。準此，法官量刑，如非有上
    揭明顯違法之情事，自不得擅加指摘其違法或不當。從而，
    上訴人認原審判決關於公共危險部分量刑過輕，提起上訴，
    並無可採，其上訴為無理由，應予駁回。至原審雖未及比較
    適用新舊法，然其適用行為時刑法第185 條之3 規定論罪科
    刑，與本院認定之結果既無不同，自不構成撤銷之事由，附
    此敘明。
八、又原審就過失傷害部分，以被告罪證明確，適用刑法第284
    條第1 項前段、第62條前段、第41條第1 項前段，刑法施行
    法第1 條之1 第1 項、第2 項前段，量處被告有期徒刑3 月
    ，並諭知易科罰金之折算標準，其認事、用法及量刑，亦無
    不當。從而，上訴人認原審判決關於過失傷害部分，被告不
    符合自首之要件且量刑過輕，提起上訴，為無理由，詳如前
    述，本應駁回，惟查原審疏未注意及被告係酒後駕車肇事，
    就其所犯過失傷害罪部分，應依道路交通管理處罰條例第86
    條第1 項規定，加重其刑，尚有未洽。原判決既有前揭可議
    之處，自應由本院將原判決此部分撤銷改判，以符法制。爰
    審酌被告飲酒後已達不能安全駕駛動力交通工具之程度，竟
    仍駕駛上開自小客車行駛於道路上，危及道路安全，枉顧其
    他用路人生命、財產之安全，終造成本件車禍事故，所為誠
    屬非是，復兼衡被告素行、過失程度、告訴人所受傷勢及被
    告犯後態度等一切情狀，量處如主文所示之刑，及諭知易科
    罰金之折算標準，並與前揭服用酒類，不能安全駕駛動力交
    通工具而駕駛罪所處之刑，定其應執行之刑，並諭知易科罰
    金之折算標準。
九、末查，被告前未曾因故意犯罪受有期徒刑以上刑之宣告，有
    臺灣高等法院被告全國前案紀錄表在卷可稽，其因一時失慮
    致罹刑章，惟嗣後已與告訴人乙○○達成和解，並賠償告訴
    人之損失，有本院桃園簡易庭97年度桃調字第32號調解筆錄
    在卷可稽，而告訴人亦於本院審理時陳稱：被告目前有依調
    解筆錄內容履行，伊現在願意原諒被告等語在卷（見本院97
    年5 月28日審判筆錄），本院因認被告經此偵審程式，應知
    警惕而無再犯之虞，宣告之刑以暫不執行為適當，爰併予宣
    告緩刑3 年，並依刑法第93條第1 項之規定，宣告於緩刑期
    內付保護管束，以啟自新。
據上論斷，依刑事訴訟法第455 條之1 第1 項、第3 項、第368
條、第369 條第1 項前段、第364 條、第299 條第1 項前段，修
正前刑法第185 條之3 ，刑法第284 條第1 項前段、第62條前段
、第41條第1 項前段、第51條第5 款、第74條第1 項第1 款、第
93條第1 項，道路交通管理處罰條例第86條第1 項，刑法施行法
第1 條之1 第1 項、第2 項前段，判決如主文。
本案經檢察官鄭東到庭執行職務。
中    華    民    國    97    年    6    月     11    日
                        交通法庭審判長法  官  王  美  玲
                                      法  官  林  靜  梅
                                      法  官  羅  國  鴻
以上正本證明與原本無異。
不得上訴。
                                      書記官  戴  育  萍
中    華    民    國    97    年    6     月    12    日
【論罪科刑法條】
修正前中華民國刑法第185條之3
服用毒品、麻醉藥品、酒類或其他相類之物，不能安全駕駛動力
交通工具而駕駛者，處一年以下有期徒刑、拘役或三萬元以下罰
金。
中華民國刑法第284條
因過失傷害人者，處6 月以下有期徒刑、拘役或5 百元以下罰金
，致重傷者，處1 年以下有期徒刑、拘役或5 百元以下罰金。
從事業務之人，因業務上之過失傷害人者，處1 年以下有期徒刑
、拘役或1 千元以下罰金，致重傷者，處3 年以下有期徒刑、拘
役或 2 千元以下罰金。


司法院資訊處製作；財團法人民間司法改革基金會備份。
